臺灣苗栗地方法院民事裁定
110年度監宣字第104號
聲  請  人  黃肇霖  

相  對  人  黃庭春  

關  係  人  黃肇慰  


上列聲請人聲請監護宣告事件，本院裁定如下：
　　主    文
宣告黃庭春（民國00年0月00日生、身分證統一編號：Z00000000
0號）為受監護宣告之人。
選定黃肇霖（民國00年00月00日生、身分證統一編號：Z0000000
00號）為受監護宣告之人之監護人。
指定黃肇慰（民國00年0月0日生、身分證統一編號：Z000000000
號）為會同開具財產清冊之人。
聲請費用新臺幣壹仟元由受監護宣告之人負擔。
　　理    由
一、對於因精神障礙或其他心智缺陷，致不能為意思表示或受意
    思表示，或不能辨識其意思表示之效果者，法院得因本人、
    配偶、四親等內之親屬、最近一年有同居事實之其他親屬、
    檢察官、主管機關、社會福利機構、輔助人、意定監護受任
    人或其他利害關係人之聲請，為監護之宣告，民法第14條第
    1 項定有明文。次按受監護宣告之人應置監護人；法院為監
    護之宣告時，應依職權就配偶、四親等內之親屬、最近一年
    有同居事實之其他親屬、主管機關、社會福利機構或其他適
    當之人選定一人或數人為監護人，並同時指定會同開具財產
    清冊之人；法院為前項選定及指定前，得命主管機關或社會
    福利機構進行訪視，提出調查報告及建議。監護之聲請人或
    利害關係人亦得提出相關資料或證據，供法院斟酌；法院選
    定監護人時，應依受監護宣告之人之最佳利益，優先考量受
    監護宣告之人之意見，審酌一切情狀，並注意下列事項：（
    一）受監護宣告之人之身心狀態與生活及財產狀況。（二）
    受監護宣告之人與其配偶、子女或其他共同生活之人間之情
    感狀況。（三）監護人之職業、經歷、意見及其與受監護宣
    告之人之利害關係。（四）法人為監護人時，其事業之種類
    與內容，法人及其代表人與受監護宣告之人之利害關係，民
    法第1110條、第1111條、第1111條之1分別定有明文。
二、本件聲請意旨略以：聲請人黃肇霖為相對人之三子，相對人
    自民國94年11月25日起，因失智之原因，雖送醫診治仍不見
    起色，致不能為意思表示或受意思表示，或不能辨識其意思
    表示之效果。為此請求宣告相對人為受監護宣告之人，及選
    定聲請人為相對人之監護人，並指定關係人即相對人之次子
    黃肇慰為會同開具財產清冊之人等語，業據其提出戶籍謄本
    、親屬系統表、同意書、相對人身心障礙證明等件為證。
三、另經為恭醫療財團法人為恭紀念醫院簡易精神鑑定報告書載
    明略以：相對人由於患有老年失智症多年，目前達重度失智
    程度，使其對一般事務的理解、認知、判斷及自我控制能力
    極度受損，因此其意思表示、受意思表示及辨識其意思表示
    效果之能力達完全不能之程度，對於其財產之管理與處分需
    人給予協助等語，爰宣告相對人為受監護宣告之人。
四、本院囑託苗栗縣政府社會處進行訪視，訪視調查結果略以：
    相對人因年老聽力部分退化，無法接收到外界訊息，亦無法
    用口語表達其意思，聲請人為辦理相對人帳務相關事宜，爰
    聲請監護宣告。相對人目前與聲請人同住，平日生活起居由
    外籍看護協助，就醫及外籍看護費用皆由聲請人協助；關係
    人為相對人次子，對於監護宣告一事表示知情，同意由聲請
    人擔任監護人，也表示願意擔任會同開具財產清冊之人，建
    請貴院參酌本件及專業醫事判斷，考量相對人最佳利益之後
    做事當裁決等語，有苗栗縣政府110年8月19日府社老字第11
    00157754號函檢附訪視調查表附卷可佐。本院審酌上情，認
    聲請人為相對人三子，有意願擔任監護人，目前對相對人之
    照顧無疏忽不當之處，處理相對人事務並無不妥，對於相對
    人身心狀況及生活習性知之甚稔，且經相對人之親屬均同意
    由聲請人擔任監護人，關係人擔任會同開具財產清冊之人，
    有前揭同意書及訪視調查報告在卷可稽，其二人亦均有意願
    擔任，足認由聲請人擔任監護人，應可善盡保護相對人權益
    之責任，爰依前揭規定，選定聲請人為相對人之監護人，併
    指定關係人為會同開具財產清冊之人。
五、末按，監護人於執行有關受監護人之生活、護養療治及財產
    之職務時，應尊重受監護人之意思，並考量其身心狀況與生
    活狀況；監護開始時，監護人對於受監護人之財產，應依規
    定會同本院選定開具財產清冊之人，於2 個月內開具財產清
    冊，並陳報法院；於前條之財產清冊開具完成並陳報法院前
    ，監護人對於受監護人之財產僅得為管理上必要之行為；監
    護人對於受監護人之財產，非為受監護人之利益，不得使用
    、代為或同意處分；監護人代理受監護人購置或處分財產，
    或就其居住之建築物或基地出租、供他人使用或終止租賃，
    非經法院許可，不生效力；民法第1112條、第1113條準用第
    1099條、第1099-1條、第1101條第1 項及第2 項之規定甚明
    ，請參照辦理。
六、依家事事件法第164條第2項，裁定如主文。 
中　　華　　民　　國　　111 　年　　8 　　月　　5 　　日
                   家事法庭     法  官　湯國杰
正本係照原本作成。
如對本裁定抗告，須於裁定送達後10日之不變期間內，向本院提
出抗告狀，並繳納抗告費新臺幣1,000元。
中　　華　　民　　國　　111 　年　　8 　　月　　5 　　日
                                書記官　許慈郁